臺灣高等法院民事裁定　　　　　　　　 99年度家抗字第121號
抗　告　人　武文君
上列抗告人因與相對人武嘉琪等人間假處分事件，對於中華民國
99年6月24日台灣桃園地方法院99年度家全字第24號裁定提起抗
告，本院裁定如下：
    主      文
抗告駁回。
抗告費用由抗告人負擔。
    理      由
一、按債權人就金錢請求以外之請求，因請求標的之現狀變更，
    有日後不能強制執行，或甚難執行之虞，欲保全強制執行者
    ，得聲請假處分，民事訴訟法第532條定有明文；又請求及
    假處分之原因，應釋明之；前項釋明如有不足，而債權人陳
    明願供擔保或法院認為適當者，法院得定相當之擔保，命供
    擔保後為假處分，此觀民事訴訟法第533條前段準用同法第
    526條第1項、第2項規定自明。故債權人就假處分之原因全
    未釋明時，固不得以供擔保代之；惟如已釋明，僅係釋明不
    足，法院自得命債權人供擔保後為假處分。所謂釋明，係使
    法院就某事實之存否，得到大致正當之心證為已足，與證明
    係當事人提出之證據方法，足使法院產生堅強心證，可以確
    信其主張為真實者，尚有不同（最高法院98年度台抗字第73
    8號裁判意旨參照）。
二、本件相對人於原法院主張略以：渠等為訴外人即被繼承人武
    顯宗之第一順位繼承人，武顯宗於民國（下同）98年10月25
    日亡故後，渠等欲辦理繼承登記時，發現坐落桃園縣龍潭鄉
    ○○○段第132-175地號土地及其上桃園縣龍潭鄉○○○段
    第524號建號房屋（門牌號碼：桃園縣龍潭鄉○○○路6巷38
    號；下稱系爭房地）均遭抗告人於98年12月21日持武顯宗之
    遺囑，登記為遺囑執行人，然武顯宗生前罹患憂鬱症且因此
    自殺，故是否具有遺囑能力亦令人懷疑；縱遺囑有效，但遺
    囑中並未指定抗告人為遺囑執行人，故抗告人於98年11月19
    日為遺產稅免稅之申報，並載明遺產繼承人或受遺贈人為訴
    外人武顯貴、武文芳、相對人白家倩、抗告人，顯見抗告人
    故意忽視受遺贈人即訴外人台北市台北淨宗學會及中台禪寺
    ，有違遺囑執行人之職務。另依遺囑處分結果，相對人將毫
    無所得，此已侵害相對人之特留分，如不為現狀之保全，禁
    止抗告人以武顯宗遺囑執行人之身分執行職務，且禁止就系
    爭房地為移轉、設立他項權利、讓與、出租及其他一切處分
    行為，恐日後有不能或甚難執行之虞，因而聲請假處分，並
    陳明若釋明不足，願供擔保以代釋明等語，且提出戶籍謄本
    、系爭房地登記謄本、土地登記申請書、遺囑、遺產稅免稅
    證明書各1份為證（均為影本，見原審卷第7頁至第16頁），
    堪認已有相當之釋明（相對人於原法院另聲請對武文芳、台
    北市台北淨宗學會及中台禪寺為假處分部分，經原法院裁定
    駁回，相對人並未聲明不服，業已確定，不再贅述）。
三、抗告意旨略以：伊所持之遺囑確為武顯宗親筆簽名且蓋章之
    自書遺囑，相對人若認有不實，應舉證證明。遺囑已載明武
    顯宗在台灣之遺產由伊代為處理分配，伊即為遺囑執行人，
    伊無法單方面對標的物為任何處分，實毋庸假處分，求為廢
    棄原裁定云云。
四、經查：
    (一)依武顯宗之遺囑記載所示：「…以下為本人之財產分配方
      式：15%給本人之大姊武文芳。15%給本人之二姊武文
      君（即抗告人）。25%給台北市台北淨宗學會。25%給
      南投縣中台禪寺。20%為本人武顯宗之處理往生和後事
      所需之費用。費用如有多餘請捐給南投縣中台禪寺」（見
      原審卷第15頁），確實有未將財產分配予相對人之情事。
      又遺產稅免稅證明書僅記載遺產繼承人或受遺贈人共4人
      ，分別為訴外人武顯貴、武文芳、相對人白家倩、抗告人
      （見原法院卷第16頁），亦無相對人武嘉琪、武悅華2人
      ；而系爭房地登記謄本確係登記抗告人為管理者（見原法
      院卷第9頁、第10頁）；且本件兩造均陳明武顯宗係自縊
      身死（見原審卷第4頁書狀及本院卷第9頁至第10頁之書狀
      ），則上開遺囑之真正及遺產將如何分配等節，均尚待釐
      清，足見相對人對請求及假處分之原因已為相當之釋明，
      故相對人自得對抗告人聲請本件假處分。
    (二)又假處分之聲請，聲請人僅須就請求及假處分之原因為釋
      明，而法院僅須就聲請人釋明之證據信其大概如此即可，
      且觀之相對人所提出之戶籍謄本、土地及建物登記謄本、
      土地登記申請書、遺囑、遺產稅免稅證明書等證物，堪認
      相對人已就請求及假處分之原因為釋明，雖釋明程度尚有
      不足，惟相對人既陳明願供擔保以補釋明之不足，已符合
      假處分之條件。是抗告意旨指摘原裁定不當，聲明廢棄，
      為無理由，應駁回其抗告。至抗告人另聲請若本院駁回本
      件抗告，則請命相對人限期起訴云云（見本院卷第10頁）
      ，因上開部分應俟本件確定後，由抗告人向原法院另行提
      出聲請，尚不得由本院於本件中併予諭知，附此說明。
五、據上論結，本件抗告為無理由，爰裁定如主文。
中    華    民    國   100    年    1     月    24    日
                    民事第十六庭
                        審判長法  官  王聖惠
                              法  官  呂淑玲
                              法  官  邱瑞祥
正本係照原本作成。
本裁定除以適用法規顯有錯誤為理由外，不得再抗告。如提起再
抗告，應於收受後10日內委任律師為代理人向本院提出再抗告狀
。並繳納再抗告費新台幣１千元。
中    華    民    國   100    年    1     月    25    日
                              書記官  明祖星